臺灣高雄地方法院刑事判決　　　　　 96年度交簡上字第187號
上　訴　人　臺灣高雄地方法院檢察署檢察官
被　　　告　乙○○
　　　　　　　　　　　號
上列上訴人因被告涉犯公共危險案件，不服本院96年度交簡字第
1486號中華民國96年5 月10日第一審簡易判決（起訴案號：96年
度偵字第8429號），提起上訴，本院管轄之第二審合議庭判決如
下：
    主  文
原判決撤銷
乙○○服用酒類，不能安全駕駛動力交通工具而駕駛，處有期徒
刑月，減為有期徒刑壹月又拾伍日，如易科罰金，以新台幣壹
仟元折算壹日。
    事  實
一、乙○○明知服用毒品、麻醉藥品、酒類或其他相類之物，已
    處於不能安全駕駛之狀態者，不得駕駛動力交通工具。詎其
    於民國96年3 月6 日20時許飲酒後，已達不能安全駕駛之狀
    態，猶仍駕駛車牌號碼YH-4722 號自用小客車上路，且於同
    日20時30分許，行經高雄縣岡山鎮○○路與大新街口，因駕
    車迴轉不慎撞擊甲○○所駕駛之車牌號碼5105-FV 號自用小
    客車而肇事，嗣為警前往現場處理，並於同日21時40分測得
    其呼氣酒精濃度高達每公升0.6 毫克（0.6MG\L） ，進而查
    悉上情。
二、案經高雄縣政府警察局岡山分局報請臺灣高雄地方法院檢察
    署檢察官偵查起訴。
    事  實
一、前揭事實，業有呼氣酒精濃度測試單及高雄縣政府舉發違反
    道路交通處理事件通知單各1 紙在卷可稽，復據被告迭於警
    詢、偵查及本院審理中均坦認上情不諱，足徵被告之自白核
    與事實相符，堪予採信。按刑法第185 條之3 規定所謂「不
    能安全駕駛」，係抽象危險犯，並不以發生具體危險為必要
    ，而對於呼氣酒精濃度已達每公升0.55毫克（0.55MG\L）以
    上者，肇事率為一般正常人之10倍，認為已達不能安全駕車
    之標準，此業經法務部88年5 月18日以法88檢字第001669號
    函告週知，應為絕對不能安全駕駛動力交通工具，且就醫學
    文獻所知，酒精對人體造成之影響，於呼氣時酒精濃度達每
    公升0. 25 毫克（約相當於體內血液中酒精濃度50MG\DL 或
    0.05％）即會輕度中毒，造成輕度協調功能降低；呼氣酒精
    濃度達每公升0.5 毫克時（約相當於體內血液中酒精濃度10
    0MG\DL或0.1 ％）屬輕到中度中毒症狀，出現反應較慢、感
    覺減低、影響駕駛之狀況；又飲酒後1 小時許，其體內血液
    酒精濃度可達最高，飲酒1 小時後其體內之酒精濃度隨即消
    減，此亦分別有行政院國軍退除役官兵輔導委員會臺北榮民
    總醫院88年8 月5 日（88）北總內字第26 868號函文、88年
    10月26日（88）院賓文廉字第13407 號臺灣高等法院函中所
    附台北醫學院附設醫院精神科主任蔡尚穎「酒精對人體生理
    與行為之影響」一文可據，亦為本院交通法庭歷來審理此類
    案件職務上所知悉之事項。查上訴人於96年3 月6 日20時許
    飲酒後，旋於同日20時30分許因肇生交通事故而遭警查獲，
    嗣於同日21時40分測得其呼氣酒精濃度高達每公升0.6 毫克
    （0.6MG\ L），揆諸前開說明，足證被告於駕車之始及肇事
    當時均已因飲酒而達不能安全駕駛之情狀甚明。職是，本件
    事證明確，被告前揭犯行洵堪認定，應依法論科。
二、核被告乙○○所為，係犯刑法第185 條之3 服用酒類不能安
    全駕駛動力交通工具而駕駛罪。原審詳察，認以被告罪證明
    確而予論罪科刑，固屬卓見。惟查：中華民國96年罪犯減刑
    條例前經總統於96年7 月4 日命令公布、並自96年7 月16日
    起施行，而本件被告犯罪時間係在96年4 月24日以前，所犯
    之罪亦合於該條例所定減刑條件，且查無其他不應減刑之情
    形，依法應減其刑期2 分之1 ，原審法院未及加以適用，尚
    有未洽。次者，刑法第183 條之3 其法定刑為1 年以下有期
    徒刑、拘役或3 萬元以下罰金，而刑罰之裁量為事實審法院
    之職權，除有逾越法定刑度而為刑之宣告，或恣意濫用刑罰
    裁量權致量刑結果顯有失出或失入等情形外，要難遽指為違
    法或不當。本件被告前於92年間雖同因服用酒類不能安全駕
    駛之公共危險案件，由台灣屏東地方法院於92年4 月1 日以
    92年度潮交簡字第68號判決判處有期徒刑5 月、緩刑3 年確
    定，然被告實施本件犯行之際，前揭刑之宣告要因緩刑期間
    屆滿而失其效力。況刑之量定本應委由法院參諸刑法第57條
    所定各項條件、依據個別犯罪事實情節輕重而為妥善裁量，
    除有法律明文規定應予加重其刑之情形外，要無所謂行為人
    一旦重複涉犯相同之罪，該後罪所宣告之刑勢將較諸前罪為
    重之理。故檢察官上訴意旨泛言指摘原判決處刑失當，自難
    認為有理由，但原判決既有前述未及適用中華民國96年罪犯
    減刑條例規定予以減刑之不當，仍應由本院將原判決撤銷改
    判，方屬適法。按酒精成分對人之意識、控制能力具有不良
    影響，超量飲酒後會導致對周遭事務之辨識及反應能力較平
    常狀況薄弱，因而酒後駕車在道路上行駛，對一般往來之公
    眾及駕駛人自身皆具有高度危險性。本院審酌被告明知上情
    ，除漠視自身安危之外，更枉顧公眾行之安全，於服用酒類
    ，酒後呼氣中酒精濃度高達每公升0.6 毫克，已處於不能安
    全駕駛動力交通工具之狀態下，竟仍駕駛自用小客車上路；
    再被告前於92年間同因服用酒類駕駛動力車輛之公共危險案
    件，業經台灣屏東地方法院判決判處有期徒刑5 月、緩刑3
    年確定，此有台灣高等法院被告前案紀錄表1 份在卷可憑，
    是其猶不知警惕，復行涉犯本件公共危險犯行，雖未構成累
    犯，然足見其法治觀念薄弱，惟念其犯罪後仍能坦承全部犯
    行，態度尚佳，且未造成任何人身傷亡結果等一切情狀，酌
    情量處如主文所示之刑，又被告前揭犯罪時間係在96年4 月
    24日以前，合於中華民國96年罪犯減刑條例所定減刑條件，
    應減為如主文所示之刑，並諭知易科罰金折算標準，以資懲
    儆。
據上論斷，應依刑事訴訟法455 條之1 第1 項、第3 項、第369
條第1 項前段、第364 條、第299 條第1 項前段，刑法第185 調
之3 、第41條第1 項前段，刑法施行法第1 條之1 之規定，中華
民國96年罪犯減刑條例第2 條第1 項第3 款、第7 條、第9 條，
判決如主文。
中　　華　　民　　國　　96　　年　　7 　　月　　31　　日
                  交通法庭    審判長法官 郭玫利
                                    法官 林意芳
                                    法官 陳明呈
以上正本證明與原本無異。
不得上訴。
中　　華　　民　　國　　96　　年　　7 　　月　　31　　日
　　　　　　　　　　　　　　　　　書記官 林明忠
附錄本案論罪論罪科刑之法條：
中華民國刑法第185條之3（重大違背義務致交通危險罪）
服用毒品、麻醉藥品、酒類或其他相類之物，不能安全駕駛動力
交通工具而駕駛者，處1 年以下有期徒刑、拘役或3 萬元以下罰
金。
